臺灣南投地方法院民事判決
110年度訴字第306號
原      告  李國興  
訴訟代理人  林麗真  
被      告  李國煌  
訴訟代理人  謝文明律師
上列當事人間損害賠償事件，本院於民國111年1月13日言詞辯論
終結，判決如下：
    主  文
原告之訴駁回。
訴訟費用由原告負擔。
    事實及理由
一、原告主張略以：
　㈠坐落南投縣○○鎮○○段000地號土地，為重劃區內耕地（下稱系
    爭耕地）；系爭耕地，原為兩造共有，原告應有部分為1000
    0分之5166、被告應有部分為10000分之4834，原告乃系爭耕
    地現耕之共有人。
　㈡被告嗣欲將系爭耕地應有部分及同段519之1地號土地（下稱5
    19之1土地），以售價新臺幣（下同）1120萬元（系爭耕地
    應有部分280萬元、519之1土地840萬元），一併出售與訴外
    人林文德，依農地重劃條例第5條第2款規定，原告就系爭耕
    地有優先購買權；且被告於民國110年1月5日對原告寄發霧
    峰民生郵局存證號碼000001號存證信函，通知前開出售條件
    暨買賣契約書（下稱甲信函）後，原告即於同月8日對被告
    寄發草屯郵局存證號碼000004號存證信函，表示：願以售價
    280萬元購買系爭耕地等語（下稱乙信函），而行使優先購
    買權。
　㈢惟被告竟違反優先購買權之規定，仍將系爭耕地出售與林文
    德，且於110年5月5日將系爭耕地及519之1土地移轉登記與
    林文德，已無法依兩造間因優先購買權所形成之買賣契約，
    將系爭耕地給付與原告，乃給付不能；且致原告未能以280
    萬元購買系爭耕地，受有與市價即周遭耕地時價登錄價差39
    8萬7,903元之損害。
  ㈣爰依民法第226條第1項之規定，提起本件訴訟。並聲明：被
    告應給付原告398萬7,903元。
二、被告抗辯略以：
　㈠被告已於110年1月5日寄發甲信函與原告，表示：系爭耕地及
    519之1土地將以1120萬元合併出售與林文德，請原告於文到
    15日內表示是否以相同條件優先購買等語，併附被告與林文
    德所簽立之土地買賣契約，而將被告出售條件及原告行使優
    先購買權期限均通知與原告。原告固於同年月8日寄發乙信
    函與被告，表示：願以售價280萬元購買系爭耕地等語，惟
    已就出售條件為變更，而未就出售條件均表接受，非合法行
    使優先購買權，兩造間未成立買賣契約。原告於文到15日內
    ，未合法行使優先購買權，已喪失優先購買權。被告於110
    年5月5日始將系爭耕地及519之1土地移轉登記與林文德，未
    違反優先購買權之規定。
　㈡被告係考量系爭耕地出售不易，始將之與519之1土地併同出
    售，以謀較利之出售條件。原告固未取得系爭耕地，惟亦未
    證明其受有何積極損害或可得預期利益之損失，難認其受有
    損害。
　㈢並聲明：如主文第1項所示。
三、本院之判斷：
　㈠按重劃區內耕地出售時，共有土地現耕之他共有人，有優先
    購買權，農地重劃條例第5條定有明文。經查：原告主張系
    爭土地為重劃區內耕地，且其現耕之共有人等節，為被告所
    未爭執，且有系爭耕地之土地登記第一類謄本、南投縣政府
    110年10月13日府地劃字第1100236506號函（系爭耕地為農
    地重劃區內之特定農業區農牧用地）、南投縣草屯地政事務
    所110年10月15日草第一字第1100004173號函（系爭耕地為
    耕地）等件可證（見本院卷第49、75、119至121頁），堪信
    為真實；從而，揆諸前開規定，原告就系爭耕地，具有優先
    購買權，應堪認定。
　㈡次按所謂「優先承購權」，乃基於法律規定，所生「先買特
    權（先買權）」之形成權，亦即，於所有權人或共有人出賣
    土地或共有土地等物時，優先承購權人對其有請求以「同樣
    條件」訂立買賣契約之權而言（最高法院65年度台上字第85
    3號判決意旨參照）。是以，就出賣人與他人所訂之買賣契
    約或所承諾之一切條件，優先承購權人必須均表示接受，始
    得謂為合法行使優先承購權，不得部分不接受或予以變更，
    倘有部分不接受或擅加變更買賣條件時，自不得稱之。倘出
    賣人將數宗土地合併出賣時，關於「合併出賣」之條件，行
    使優先購買權之人，亦應依此條件與為出賣人訂立買賣契約
    ，不得僅選擇其中部分土地主張優先承購，否則，即非屬按
    出售同樣條件承購，難認其係合法行使優先承購權（最高法
    院100年度台再字第46號、100年度台上字第432號、臺灣高
    等法院臺中分院102年度重上字第45號判決意旨參照）。經
    查：
　⒈被告欲將系爭耕地與519之1土地，以售價1120萬元，一併出
    售與林文德；且被告已於110年1月5日寄發甲信函與原告，
    表示：系爭耕地及519之1土地將以1120萬元合併出售與林文
    德，請原告於文到15日內表示是否以相同條件優先購買等語
    ，併附被告與林文德所簽立之土地買賣契約等事實，為兩造
    所未爭執，且有系爭甲信函暨所附土地買賣契約書可證（見
    本院卷第15至22、181至184頁），堪認為真實；是以，被告
    已將出售系爭耕地之同樣條件（含關於「合併出賣」之條件
    ）通知與原告，俾供原告得請求以同樣條件行使優先購賣權
    （最高法院105年度台上字第1025號判決意旨參照），應堪
    認定。
　⒉原告於110年1月8日寄發乙信函與被告，表示：願以售價280
    萬元購買系爭耕地等語乙節，亦為兩造所未爭執，且有系爭
    乙信函可佐（見本院卷第23至25、185至186頁），固堪認為
    真實；然而，被告係將系爭耕地及519之1土地合併出賣時，
    揆諸前開說明，關於「合併出賣」之條件，原告亦應依此條
    件與出賣人承購，始得謂合法行使優先購買權，惟原告僅願
    購買系爭耕地，而不願接受合併購買519之1土地之條件，非
    屬按出售同樣之條件承購，自難認其已合法行使優先購買權
    。
　⒊被告於110年1月5日寄發甲信函與原告，限期原告於文到15日
    內表示是否以相同條件優先購買之事實，已如前述；原告於
    110年1月8日固寄發乙信函與被告，表示有優先購買之意願
    ，惟非合法行使優先購買權，亦如前述；原告復未提出其他
    證據加以證明，其於前開期限內有其他合法行使優先購買權
    之事實存在；從而，尚難認原告有於前開期限內，合法行使
    優先購買權，則兩造間自未成立買賣契約。
　㈢再按因可歸責於債務人之事由，致給付不能者，債權人得請
    求賠償損害，民法第226條第1項固定有明文。經查：
　⒈被告於110年5月5日將系爭耕地及519之1土地移轉登記與林文
    德，已無法將系爭耕地讓與原告乙節，為兩造所未爭執，且
    有前開土地之土地登記第一類謄本可稽（見本院卷第119至1
    21、165至167頁），固堪認為真實；然而，兩造間未成立買
    賣契約，亦如前述，是被告尚無給付不能之情，原告自不得
    依前開規定請求被告賠償。
　⒉參以系爭耕地與519之1土地之位置相鄰，有地籍圖謄本可證
    （見本院卷第169頁），倘合併出賣與同一人，當能有利於
    買受人一併使用；是以，被告抗辯其係考量系爭耕地出售不
    易，始將之與519之1土地併同出售，以謀較利之出售條件等
    語，尚非無稽；況且，原告亦未主張或提出證據加以證明，
    被告有何不欲原告行使優先購買權之動機存在；從而，亦難
    認被告係為規避農地重劃條例第5條規定或阻止原告行使優
    先購買權之意思，始將系爭耕地與519之1土地合併出售，以
    加損害於原告（臺灣高等法院98年度重上字第52號判決意旨
    參照）。
　⒊從而，原告自不能請求被告賠償未能以購買系爭耕地之價差
    利益損害。
四、綜上所述，原告依民法第226條第1項規定，請求被告應給付
    原告398萬7,903元，為無理由，應予駁回。
五、本件事證已臻明確，原告其餘之攻擊方法及舉證，經本院審
    酌後，認均不足以影響本判決之結果，毋庸一一論列，併此
    敘明。
六、訴訟費用負擔之依據：民事訴訟法第78條。
中　　華　　民　　國　  111　  年　  3  　月  　3  　 日
                 民事第二庭  法  官  葉峻石
以上正本係照原本作成。
如對本判決上訴，須於判決送達後20日內向本院提出上訴狀。如
委任律師提起上訴者，應一併繳納上訴審裁判費。
中　　華　　民　　國　  111　  年　  3  　月  　3  　 日
                             書記官  沈柏樺